臺灣高等法院刑事判決　　　　　　　 100年度上訴字第3108號
上　訴　人　臺灣士林地方法院檢察署檢察官
被　　　告　高李煌
上列上訴人因被告違反毒品危害防制條例案件，不服臺灣士林地
方法院100年度審訴字第491號，中華民國100年8月23日第一審判
決（起訴案號：臺灣士林地方法院檢察署100年度毒偵字第1433
號），提起上訴，本院判決如下：
    主  文
上訴駁回。
    事實及理由
一、本案經本院審理結果，認第一審判決被告高李煌施用第一級
    毒品，累犯，處有期徒刑拾月，認事用法及量刑均無不當，
    應予維持，並引用第一審判決書記載之事實、證據及理由。
    （如附件）。
二、本件犯罪事實均經被告坦白承認，其餘亦據原判決理由詳陳
    ，判其上開罪刑，核無不合。檢察官上訴意旨雖以：被告供
    稱同時施用第一、二級毒品乙節，惟此兩種毒品種類、施用
    方式均不相同，無同時施用之可能。又被告前曾有多次施用
    第一、二級毒品犯行，經法院判處罪刑之執行紀錄，足認被
    告反覆施用毒品，並無悔改之意，且原審判處被告有期徒刑
    10月，竟與前次施用第一級毒品犯行之刑度為輕，量刑顯屬
    過輕等語，指摘原判決不當。惟查遍閱全卷，被告陳述或稱
    是藥頭在海洛因內摻入安非他命，或稱是同時施用海洛因及
    安非他命，始終未稱是分開施用上開二種毒品，未見被告有
    何與上開事實齟齬之陳述，且檢察官亦始終未提出被告分別
    施用上開兩種毒品之論據。矧研究結果顯示，海洛因與（甲
    基）安非他命燃燒或加熱燒烤時，可能產生降解，其降解程
    度因燒烤溫度高低不同而異，惟仍有部分海洛因及甲基安非
    他命可能維持原態，仍能達海洛因及甲基安非他命之施用效
    果；非法施用毒品之方式，並無固定模式，不同吸毒族群及
    不同毒品種類，可能有不同之施用方式。依據Yun Meng等人
    於National Institute on Drug Abuse之網站發表Inhalati
    on Studies with Drugs of Abuse記述，海洛因與安非他命
    兩種毒品可以口服、鼻吸、煙吸或注射等方式施用。另依Di
    sposition of Toxic Drugs and Chemicals in Man第5版，
    安非他命常以口服、靜脈注射方式濫用，甲基安非他命亦可
    以注射方式濫用，而海洛因可以靜脈注射、皮下注射或鼻吸
    方式濫用。依行政院衛生署彙編之「藥物濫用案件暨檢驗統
    計資料」，96年1 月至11月同時檢出海洛因之代謝物嗎啡及
    甲基安非他命之尿液檢體共2,075 件，同時檢出海洛因及甲
    基安非他命之非尿液檢體共85件，另行政院衛生署管制藥品
    管理局於95至96年間曾檢出2 件菸捲內含海洛因及甲基安非
    他命成分，故國內可能有將海洛因及安非他命或甲基安非他
    命混用之案例（行政院衛生署管制藥品管理局93年8 月17日
    管檢字第0930007733號函及97年3月3日管檢字第0970001991
    號函參照），暨案內無他事證足以排除被告混用海洛因及甲
    基安非他命之可能性，依罪疑應為有利於被告認定之原則，
    應認被告於偵查中及原審時供稱：可能是藥頭將海洛因、甲
    基安非他命摻混在一起等語（見偵卷第56頁、原審卷第33頁
    背面、本院卷第34頁），及嗣於本院另供稱：係將海洛因、
    甲基安非他命摻混同時施用等語（見本院卷第33頁背面），
    尚非不足採信。檢察官上訴主張上開兩種毒品種類、施用方
    式均不相同，無同時施用之可能，就被告所為請分論併罰云
    云，容有誤會。至檢察官上訴意旨另指原判決量刑顯屬過輕
    云云。惟按量刑之輕重，係屬事實審法院得依職權自由裁量
    之事項，苟於量刑時，已依行為人之責任為基礎，並斟酌刑
    法第57條各款所列情狀，而未逾越法定範圍，又未濫用其職
    權，即不得遽指為違法（最高法院99年台上字第189 號判決
    意旨參照）。本件原審判決既已詳細記載認定被告犯罪之證
    據及理由，於量刑時，亦已詳予說明係審酌：被告曾因施用
    毒品而經法院裁定送觀察、勒戒、強制戒治及判處罪刑確定
    ，仍無法戒除毒癮，復又觸犯本件施用毒品犯行，可認被告
    具有「病患性犯人」之特質，兼衡以被告犯後已坦承犯行之
    態度，及其智識程度、家庭狀況等一切情狀等語。是原審量
    處上開罪刑，已詳細說明科刑輕重之斟酌事項，既未逾越法
    定刑度，又未濫用自由裁量之權限，核無不合。綜上，檢察
    官上訴意旨徒以原判決論以想像競合犯及量刑過輕為由，指
    摘原判決不當，非有理由，應予駁回。
據上論斷，應依刑事訴訟法第373條、第368條，判決如主文。
本案經檢察官林炳雄到庭執行職務。
中    華    民    國   100    年    12    月    27    日
                  刑事第二十二庭審判長法  官  郭雅美
                                      法  官  洪于智
                                      法  官  陳志洋
以上正本證明與原本無異。
如不服本判決，應於收受送達後10日內向本院提出上訴書狀，其
未敘述上訴之理由者並得於提起上訴後10日內向本院補提理由書
（均須按他造當事人之人數附繕本）「切勿逕送上級法院」。
                                      書記官  陳珮茹
中    華    民    國   100    年    12    月    27    日
附件：
臺灣士林地方法院刑事判決            100年度審訴字第491號
公  訴  人  臺灣士林地方法院檢察署檢察官
被      告  高李煌  男  51歲（民國○○年○月○○日生）
                    身分證統一編號：Ｚ000000000號
                    住新北市汐止區○○○路339巷4號2樓
                    (現另案於法務部矯正署臺北監獄執行中)
上列被告因違反毒品危害防制條例案件，經檢察官提起公訴（10
0年度毒偵字第1433號），被告於本院準備程序中就被訴事實為
有罪之陳述，本院合議庭裁定改由受命法官獨任依簡式審判程序
審理，並判決如下：
    主  文
高李煌施用第一級毒品，累犯，處有期徒刑拾月。
    事實及理由
一、本件犯罪事實及證據，除引用檢察官起訴書之記載（如附件
    起訴書）外，另更正及補充如下：（一）前科部分：高李煌
    前因施用毒品案件，經本院裁定送觀察、勒戒後，認有繼續
    施用毒品之傾向，再經本院裁定令入戒治處所施以強制戒治
    ，嗣因執行成效良好，經本院裁定停止戒治，所餘戒治期間
    付保護管束，嗣於保護管束期間因違反保護管束情節重大，
    再經本院裁定撤銷停止戒治，令入戒治處所強制戒治，於民
    國91年11月17日執行完畢，並由臺灣士林地方法院檢察署檢
    察官以92年度戒毒偵字第2 號為不起訴處分確定。又於前開
    強制戒治執行完畢5 年內之93年間，復因施用毒品案件，經
    臺灣高等法院以93 年度上訴字第1896號判決判處有期徒刑1
    年確定，嗣經同院以98年度聲減字第195 號裁定減刑為有期
    徒刑6 月。再因轉讓第一級毒品、施用毒品等案件，各經本
    院以94年度訴字第195 號判決處有期徒刑1 年6 月確定、94
    年度易字第32號判決處有期徒刑5 月確定及94年度訴字第22
    4號判決處有期徒刑10 月確定。又因竊盜、轉讓第一級毒品
    等案件，各經本院以94年度士簡字第242號判決處有期徒刑6
    月確定及94年度訴字第657號判決處有期徒刑1年10月確定，
    後5案嗣經裁定減刑及定應執行刑為有期徒刑3年3 月確定，
    上開各案經接續執行，於97年6 月27日縮短刑期假釋出監，
    假釋期間因再犯施用第二級毒品案件，經法院裁定撤銷假釋
    ，並由臺灣基隆地方法院以97年度訴字第1874號判決處有期
    徒刑7月確定，並與上開撤銷假釋後應執行之殘刑有期徒刑4
    日接續執行，於99年1 月15日縮刑期滿執行完畢。（二）事
    實部分補充：高李煌基於施用第一級毒品海洛因及第二級毒
    品甲基安非他命之犯意，於100年6 月16日上午8時許，在新
    北市汐止區國泰綜合醫院之廁所內，以針筒注射之方式，同
    時施用海洛因及甲基安非他命1 次。（三）本件犯罪事實，
    業經被告於本院準備程序中坦承不諱，核與起訴書所載之證
    據相符，足認被告上開任意性自白與事實相符，本件事證明
    確，被告犯行洵堪認定，應依法論科。
二、按海洛因、甲基安非他命分別為毒品危害防制條例第2 條第
    2項第1款、第2 款所稱之第一級毒品及第二級毒品。核被告
    高李煌所為，係犯毒品危害防制條例第10條第1 項之施用第
    一級毒品罪、同條例第10條第2 項之施用第二級毒品罪，其
    持有第一級毒品海洛因、第二級毒品甲基安非他命進而施用
    ，持有毒品之行為為施用毒品之當然手段，均不另論以持有
    毒品罪（最高法院74年度台上字第3404號判例意旨參照）。
    被告係以一行為同時施用第一級毒品及第二級毒品，為想像
    競合犯，應依刑法第55條之規定，從一重之施用第一級毒品
    罪處斷，公訴意旨認應分論併罰，容有誤會，附此敘明。又
    被告有如事實欄所載前案科刑及執行之情形，有臺灣高等法
    院被告前案紀錄表在卷可考，其於有期徒刑執行完畢後5 年
    內，故意再犯本案有期徒刑以上之罪，為累犯，應依刑法第
    47條第1 項之規定加重其刑。又按毒品危害防制條例認施用
    毒品者具「病患性犯人」之特質，除降低施用毒品罪之法定
    刑外，並採以觀察、勒戒方式戒除其身癮及以強制戒治方式
    戒除其心癮之措施，足認僅對於施用毒品之犯人科以重刑，
    並不能使其戒除毒癮。另參諸世界各國之醫療經驗及醫學界
    之共識，咸認施用毒品成癮者，其心癮甚難戒除，絕難戒絕
    斷癮，致其再犯率均偏高（以新加坡為例，其執行強制戒治
    後再犯比例高達百分之72至75）。因此施用毒品者無法戒絕
    毒癮，一再施用，本為施用毒品者之特性，再犯施用毒品罪
    ，量刑不宜過重，且新修正刑法已採一罪一罰，對於施用毒
    品者，每次施用毒品之犯行，均分別處罰，已足制裁被告各
    次施用毒品之犯行。是以，本院依據上揭說明並審酌刑法第
    57條所列各項情狀及被告曾因施用毒品而經法院裁定送觀察
    、勒戒、強制戒治及判處罪刑確定，仍無法戒除毒癮，復又
    觸犯本件施用毒品犯行，可認被告具有「病患性犯人」之特
    質，且本件被告同時施用第一、二級毒品1 次，施用毒品傷
    害自身健康，兼衡本件被告犯後已坦承犯行之態度，及其智
    識程度、家庭狀況等一切情狀，量處如主文所示之刑。
據上論斷，應依刑事訴訟法第273條之1第1項、第299條第1 項前
段、第310條之2、第454條第2 項，毒品危害防制條例第10條第1
項、第2項，刑法第11條前段、第55條、第47條第1項，判決如主
文。
本案經檢察官許恭仁到庭執行職務。
中    華    民    國   100    年    8     月    23    日
                  刑事第一庭法  官  洪英花
以上正本證明與原本無異。
如不服本判決，應於收受送達後10日內向本院提出上訴書狀，其
未敘述上訴之理由者並得於提起上訴後20日內向本院補提理由書
（均須按他造當事人之人數附繕本）。
                            書記官  張茹茵
中    華    民    國   100    年    8     月    25    日
附錄本判決論罪科刑法條：
毒品危害防制條例第10條
施用第一級毒品者，處6 月以上5 年以下有期徒刑。
施用第二級毒品者，處3 年以下有期徒刑。